臺灣臺中地方法院刑事判決
111年度金訴字第1418號
公  訴  人  臺灣臺中地方檢察署檢察官
被      告  王卉楹


選任辯護人  何國榮律師
上列被告因詐欺等案件，經檢察官提起公訴（111年度偵字第205
02號），被告於準備程序中就被訴事實為有罪之陳述，經告知簡
式審判程序之旨，並聽取當事人之意見後，經本院合議庭裁定由
受命法官獨任進行簡式審判程序，判決如下：
    主  文
王卉楹共同犯洗錢防制法第十四條第一項之一般洗錢罪，處有期
徒刑肆月，併科罰金新臺幣伍仟元，罰金如易服勞役，以新臺幣
壹仟元折算壹日。緩刑參年，緩刑期間付保護管束，並應依附件
即本院一一一年度中司刑移調字第一六六六號調解程序筆錄所示
內容履行賠償義務，及接受法治教育貳場次。
    事  實
一、王卉楹透過社群網站Facebook與真實姓名、年籍不詳，自稱
    「Beniamin Chen」之成年人（下稱某甲）結識後，經某甲
    告知需提供個人之金融機構帳戶供匯款之用，而王卉楹應知
    金融機構帳戶為個人理財之重要工具，且關係個人財產、信
    用之表徵，又現今社會詐欺案件層出不窮，詐欺份子經常利
    用人頭帳戶以獲取詐欺犯罪所得，並藉此逃避追查，依其成
    年人之智識及一般社會生活之通常經驗，可預見提供其金融
    帳戶予他人，可能遭作為詐欺取財等財產犯罪匯入犯罪所得
    之工具使用，及依指示提領該金融帳戶內款項後轉交，有可
    能係為他人收取詐欺犯罪所得，且足以掩飾、隱匿該等詐欺
    犯罪所得之去向，竟仍基於縱與他人共同實行詐欺取財、洗
    錢犯罪亦不違背其本意之不確定故意，先將其所申設之中華
    郵政股份有限公司（下稱中華郵政）帳號000-000000000000
    00帳戶（下稱郵局帳戶），透過「現代財富科技有限公司」
    向遠東國際商業銀行股份有限公司申請帳號000-0000000000
    000之虛擬帳號（下稱虛擬帳號），再將郵局帳戶之帳號提
    供予某甲使用。嗣某甲取得郵局帳戶之帳號後，於民國110
    年7月10日某時許，以通訊軟體聯繫潘秀月，佯稱為「葉門
    」牙科醫師，並表示需潘秀月代收包裹及向暱稱「Express 
    Dlivery」之人代付運費云云，致潘秀月陷於錯誤，依指示
    於111年1月10日9時許，匯款新臺幣（下同）10萬元至郵局
    帳戶，並由某甲指示王卉楹分別於同日10時41分許、同年月
    11日11時30分許、同年月12日9時10分許、同年月13日13時5
    8分許，將3萬元、3萬元、3萬元、3萬元（共4筆，合計20萬
    元，超出潘秀月匯款金額部分，非本院審理範圍）匯入虛擬
    帳號，並以購買比特幣之方式，將上開款項提領一空，其等
    以此方式製造資金斷點，而將詐欺贓款置於某甲實質控制並
    掩飾、隱匿詐欺所得贓款之去向及所在。嗣經潘秀月察覺遭
    詐欺而報警處理，始悉上情。
二、案經潘秀月訴由臺南市政府警察局第一分局轉由嘉義市政府
    警察局第二分局報告臺灣臺中地方檢察署檢察官偵查起訴。
　　理  由
一、本案被告王卉楹所犯係死刑、無期徒刑、最輕本刑為3年以
    上有期徒刑以外之罪，其於準備程序中就被訴事實為有罪之
    陳述，經法官告知簡式審判程序之旨，並聽取當事人之意見
    後，本院合議庭裁定由受命法官獨任進行簡式審判程序。
二、前揭犯罪事實，業據被告於本院準備程序及審理時坦承不諱
    （本院卷第49至50、57、61頁），核與證人即告訴人潘秀月
    於警詢時之證述大致相符（偵卷第23至26頁），並有郵政入
    戶匯款申請書、通訊軟體LINE對話紀錄暨匯款交易紀錄擷圖
    、內政部警政署反詐騙諮詢專線紀錄表、臺南市政府警察局
    第一分局德高派出所受理詐騙帳戶通報警示簡便格式表、金
    融機構聯防機制通報單、切結書、郵局帳戶個資檢視結果、
    內政部警政署刑事警察局區塊鏈及虛擬貨幣分析平台比對國
    內交易所之比對結果、中華郵政111年4月14日儲字第111011
    0063號函暨所附郵局帳戶客戶基本資料及客戶歷史交易清單
    、郵局帳戶存摺封面暨內頁影本、遠東國際商業銀行股份有
    限公司111年5月30日、111年6月13日遠銀詢字第1110002297
    、1110002536號函、現代財富科技有限公司111年6月1日、1
    11年6月15日現代財富法字第111060102、111061502號函暨
    所附虛擬帳號對應之會員註冊資料及交易明細等件在卷可稽
    （偵卷第34、37至53、55至56、59、63、83、87、89、91至
    93、95至99、117、127至139頁），堪認被告上開任意性自
    白與事實相符，可以採信。故本案事證明確，被告犯行堪以
    認定，自應依法論科。
三、論罪科刑
  ㈠核被告所為，係犯刑法第339條第1項之詐欺取財罪、洗錢防
    制法第14條第1項之一般洗錢罪。至公訴意旨雖認被告與暱
    稱「Beniamin Chen」、「Express Dlivery」為共同正犯，
    而成立3人以上共同詐欺取財犯行等語，然被告於本院審理
    時供稱：我只認識「Beniamin Chen」1個人，也只有跟他接
    觸等語（本院卷第49至50頁），而依現今科技，同一人於虛
    擬的網路世界內，擁有數個稱謂、暱稱，甚至多個網路身分
    ，亦屬常態，是無法排除「Beniamin Chen」、「Express D
    livery」為同一人之可能，又卷內亦乏證據證明被告主觀上
    知悉或預見其所參與之本案犯行另有其他共犯存在，是依「
    罪證有疑，利歸被告」之原則，尚不足認被告所為符合刑法
    第339條之4第1項第2款所定加重條件，此部分公訴意旨容有
    未洽，惟起訴基本社會事實同一，並經本院告知罪名（本院
    卷第49、56頁），爰依刑事訴訟法第300條規定變更起訴法
    條。
  ㈡被告所犯詐欺取財罪與一般洗錢罪間，屬一行為觸犯數罪名
    之想像競合犯，應依刑法第55條規定，從一重之一般洗錢罪
    處斷。被告與某甲間具有犯意聯絡及行為分擔，應論以共同
    正犯。
  ㈢按犯洗錢防制法第14條、第15條之罪，在偵查或審判中自白
    者，減輕其刑，洗錢防制法第16條第2項定有明文。經查，
    被告於本院審理時坦承犯行，應認其業對所犯一般洗錢罪部
    分之犯罪事實為自白，爰依洗錢防制法第16條第2項規定，
    減輕其刑。
  ㈣爰以行為人之責任為基礎，審酌被告不思循正當途徑賺取財
    物，竟參與詐欺犯行並轉匯詐欺款項，造成無辜民眾遭詐欺
    而受有金錢損失，且因被告所為掩匿犯罪所得之去向，助長
    財產犯罪之遂行，所為要無可取；惟念被告犯後尚能坦承犯
    行，又其在本案之分工角色屬提供帳戶及轉匯款項之人，屬
    較邊緣、末端之地位，非居於主要核心地位，且其犯後業與
    告訴人調解成立，告訴人並表示：願意原諒被告等語（本院
    卷第50、62頁），兼衡被告之犯罪動機、目的、手段、所生
    損害，並考量其前無論罪科刑紀錄（見卷附臺灣高等法院被
    告前案紀錄表），兼衡被告於本院審理時自述之智識程度、
    就業情形、家庭經濟及生活狀況（本院卷第61頁）等一切情
    狀，量處如主文所示之刑，並就併科罰金部分，依刑法第42
    條第3項前段規定，諭知易服勞役之折算標準。
  ㈤查被告前無論罪科刑紀錄，業據前述。本院審酌被告短於思
    慮致罹刑章，然犯後坦認犯行，足徵其悔意，且與告訴人調
    解成立，告訴人表示：願意原諒被告，對於法院給予緩刑無
    意見等語（本院卷第50、62頁），諒被告經此偵審程序及刑
    之宣告後，應知所警惕，本院因認前開所宣告之刑，以暫不
    執行為適當，爰併諭知緩刑3年，以勵自新。又為督促被告
    確實履行如附件調解程序筆錄所示內容，茲依刑法第74條第
    2項第3款規定，命被告於緩刑期內應依附件調解程序筆錄所
    示內容履行賠償義務；復為確保被告記取教訓並建立尊重法
    治之正確觀念，認有課予一定負擔之必要，爰依刑法第74條
    第2項第8款之規定，命被告應參加法治教育課程2場次，另
    依刑法第93條第1項第2款之規定，併予宣告被告在緩刑期間
    付保護管束，以啟自新（依同法第75條之1規定，受緩刑之
    宣告而違反上開本院所定負擔情節重大，足認原宣告之緩刑
    難收其預期效果，而有執行刑罰之必要者，得撤銷其緩刑之
    宣告，併此敘明）。
四、被告於本院準備程序中供稱：我把錢照對方要求操作之後我
    都沒有拿到報酬等語（本院卷第50頁），且依本案卷內證據
    資料內容，並無證據證明被告上開犯行有取得任何犯罪所得
    ，亦無從認定被告有分得詐欺所得之款項，是被告就本案既
    無不法利得，自無犯罪所得應予宣告沒收或追徵之問題，爰
    不予宣告沒收或追徵其價額，附此說明。
據上論斷，應依刑事訴訟法第273條之1第1項、第299條第1項前
段、第300條，判決如主文。
本案經檢察官陳東泰提起公訴，檢察官張子凡到庭執行職務。
中　　華　　民　　國　　111 　年　　10　　月　　27　　日
                  刑事第六庭    法  官  王曼寧
以上正本證明與原本無異。
如不服本判決應於收受判決後20日內向本院提出上訴書狀，並應
敘述具體理由；其未敘述上訴理由者，應於上訴期間屆滿後20日
內向本院補提理由書（均須按他造當事人之人數附繕本）「切勿
逕送上級法院」。
告訴人或被害人如不服判決，應備理由具狀向檢察官請求上訴，
上訴期間之計算，以檢察官收受判決正本之日起算。　　　　　                                書記官  陳筱惠  　　　　
中　　華　　民　　國　　111 　年　　10　　月　　27　　日
附錄本判決論罪科刑法條： 
刑法第339條
意圖為自己或第三人不法之所有，以詐術使人將本人或第三人之
物交付者，處5年以下有期徒刑、拘役或科或併科50萬元以下罰
金。
以前項方法得財產上不法之利益或使第三人得之者，亦同。
前2項之未遂犯罰之。
洗錢防制法第2條
本法所稱洗錢，指下列行為：
一、意圖掩飾或隱匿特定犯罪所得來源，或使他人逃避刑事追訴
    ，而移轉或變更特定犯罪所得。
二、掩飾或隱匿特定犯罪所得之本質、來源、去向、所在、所有
    權、處分權或其他權益者。
三、收受、持有或使用他人之特定犯罪所得。
洗錢防制法第14條
有第2條各款所列洗錢行為者，處7年以下有期徒刑，併科新臺幣
5百萬元以下罰金。
前項之未遂犯罰之。
前2項情形，不得科以超過其特定犯罪所定最重本刑之刑